最高法院刑事判決　　　　　　一○○年度台上字第二四七二號
上　訴　人　潘室名
上列上訴人因強盜等罪案件，不服台灣高等法院台南分院中華民
國九十九年一月十二日第二審判決（九十八年度上訴字第八三二
號，起訴案號：台灣雲林地方法院檢察署九十七年度偵字第一六
四二號），提起上訴，本院判決如下：　
    主  文
原判決關於強盜部分撤銷，發回台灣高等法院台南分院。
其他上訴駁回。
    理  由
一、撤銷發回部分
本件原判決維持第一審法院論處上訴人潘室名共同犯攜帶兇器強
盜罪，處有期徒刑捌年，並駁回潘室名此部分在第二審之上訴，
固非無見。
惟查原判決認定上訴人與其兄潘秋明（由台灣雲林地方法院另案
審理），於民國九十六年十二月四日上九時許，至雲林縣麥寮鄉
○○村○○路五六之三號要求交出上訴人與女友陳香如所生之女
兒潘宣宏，遭陳香如之父、母陳伯旺、陳李秀菊之拒絕而發生爭
吵，陳伯旺見狀，乃電請友人即被害人戴聰原馳援，戴聰原到達
後，即遭潘秋明以水果刀抵住脖子，上訴人持鐵鎚毆打戴聰原多
處受傷。其間，上訴人與潘秋明見戴聰原上衣右口袋置有物品，
竟共同基於強盜之犯意，於戴聰原遭強暴，至使不能抗拒時，強
取戴聰原口袋中之現金新台幣（下同）一萬元等情，而論以加重
強盜罪名。但上訴人否認有強盜之犯行。查戴聰原及證人許登期
固指證：上訴人實行強盜時，戴聰原有大喊搶劫，但仍被劫走財
物等語。惟同在現場之陳伯旺、陳李秀菊夫妻於歷次訊問中均未
言及有目睹或耳聞上開強盜犯行之陳述。則戴聰原及許登期其二
人證言，是否確屬可信，尚嫌不足。而戴聰原於遭此重大刑案，
未立即報案，亦查無贓款以資佐證，參以戴聰原於第一審法院證
稱：因要付房租，故會去領錢，那時我把東西整理好，放在一個
皮夾裡，上訴人強行取去現金一萬元等語（見第一審卷第一○九
頁），卻始終未能提出資金來源之證明。且戴聰原雖陳明有承租
房屋，但依卷內資料所示，戴聰原自九十七年三月二十五日第一
次警詢時起，至原審九十八年十二月二十九日審理時，一貫住於
雲林縣麥寮鄉興華村興華二二號（見警卷第一九頁，偵查卷第八
○頁、第一審卷第九六頁、原審卷第一五八頁反面），上開處所
究為戴聰原所有？或為租用？如為租用，何以戴聰原於九十六年
十二月四日作證時，無法指明交付租金之時間？（見原判決第一
七頁第二行）。此外，上訴人提領之款項，是否屬實，不難由之
帳戶出入情形，予以核實。上開事項攸關上訴人之重大利益，而
有調查之必要，又非不易或不能調查，原審未加調查審認，遽行
判決，難謂為適法。上訴意旨指摘原判決關於強盜部分不當，尚
非無理由，應認該部分有撤銷發回更審之原因。
二、駁回上訴部分
按刑事訴訟法第三百七十七條規定，上訴於第三審法院，非以判
決違背法令為理由，不得為之。是提起第三審上訴，應以原判決
違背法令為理由，係屬法定要件。如果上訴理由書狀並未依據卷
內訴訟資料，具體指摘原判決不適用何種法則或如何適用不當，
或所指摘原判決違法情事，顯與法律規定得為第三審上訴理由之
違法情形，不相適合時，均應認其上訴為違背法律上之程式，予
以駁回。本件上訴人上訴意旨略稱：(一)、科刑時應以行為人之責
任為基礎，並審酌犯罪之動機、犯罪之目的、犯罪時所受之刺激
、犯罪之手段、犯人之品行、犯人之智識及犯後態度等情狀為量
刑輕重之標準，使輕重得宜、罰當其罪，以符合罪刑相當原則。
查上訴人只負責開車，於將陳李秀菊載至潘秋華家時即予釋放，
上訴人剝奪他人行動自由之時間短暫，且自承犯罪，已具悔意，
原審維持第一審從重論處有期徒刑拾月之判決，顯違罪刑相當原
則。(二)、第三審法院雖為法律審，但於審酌卷內一切資料，認犯
罪情狀顯可憫恕者，於依法為實體判決時，仍可依刑法第五十九
條之規定，酌減其刑云云。
惟查原判決係依憑上訴人所為不利於己之自白，並據告訴人陳李
秀菊、證人許維猛之證述等證據，為綜合之判斷，認上訴人確有
剝奪他人行動自由之犯行，因認第一審論上訴人共同剝奪他人行
動自由罪，處有期徒刑拾月，為無不合，予以維持，並駁回上訴
人此部分在第二審之上訴，已敘明其所憑之證據及認定之理由。
按刑之量度，係事實審法院之裁量權，法院於量刑時，如已以行
為人之責任為基礎，斟酌刑法第五十七條各款所列情狀，而未逾
越法定刑度及其他偏執之情形，即不得遽指為違法。本件原審判
決時，已依上開規定為量刑輕重之標準，而於所犯法條最高刑度
為有期徒刑五年以下之範圍內，量處有期徒刑拾月，難謂有偏執
過重之情形。又本件關於剝奪他人行動自由罪，本院非為實體之
判決，則上訴人之犯罪情狀是否符合刑法第五十九條之規定，自
屬無從審究。上訴意旨徒就原審採證認事職權之適法行使為任意
指摘，核與法律規定得為第三審上訴理由之違法情形，不相適合
。其就剝奪他人行動自由部分之上訴為違背法律上之程式，應予
駁回。至原判決依刑法第二百七十七條第一項論處傷害罪刑部分
，係屬刑事訴訟法第三百七十六條第一款所列之案件，既經第二
審判決，自不得上訴於第三審之案件，上訴人一併提起上訴，為
法所不許，應併予駁回。
據上論結，應依刑事訴訟法第三百九十七條、第四百零一條，第
三百九十五條前段，判決如主文。
中    華    民    國  一○○  年    五    月   十二   日
                      最高法院刑事第三庭
                          審判長法官  陳  正  庸  
                                法官  林  秀  夫  
                                法官  林  瑞  斌  
                                法官  謝  靜  恒  
                                法官  郭  毓  洲  
本件正本證明與原本無異
                                      書  記  官  
中    華    民    國  一○○  年    五    月   十七   日
                                                      K